---
title: "Atelier 6 - Travaux Pratique"
author: "Declerck Agathe"
date: "6/12/2019"
output: pdf_document
---

```{r setup, include=FALSE}
knitr::opts_chunk$set(echo = TRUE)
```

## Étude cas témois sur l'infarctus du myocarde

Les données suivantes sont issues d'une enquête cas témoins dont le but  était d'évaluer l'existence d'un risque plus élevé de survenue d'un infarctus du myocarde chez les femmes qui utilisent ou ont utilisé des contraceptifs oraux. L'étude a  été menée auprès de 149 femmes ayant eu un infarctus du myocarde (cas) et 300 femmes n'en n'ayant pas eu (témoins). Le facteur d’exposition principal est la prise de contraceptifs oraux, les autres facteurs recueillis sont : l'âge, le poids, la taille, la consommation de tabac, l'hypertension artérielle, les antécédents familiaux de maladies cardio-vasculaires.

### Variables et codage

\begin{tabular}{|l|p{5cm}|c|}
\hline
Description & Unite ou Codage & Variable \\
\hline
Infarctus du myocarde & 0 = Témoins; 1 = Cas & \texttt{INFARCT} \\
\hline
Prise de contraceptifs oraux & 0 = Jamais; 1 = Oui & \texttt{CO} \\
\hline
Consommation de tabac & 0 = Non;
1 = Fumeuse actuelle; 2 = Ancienne fumeuse & \texttt{TABAC} \\
\hline
Âge & Années & \texttt{AGE} \\
\hline
Poids & kg & \texttt{POIDS} \\
\hline
Taille & cm  & \texttt{TAILLE} \\
\hline 
Antécédents familiaux de maladie cardio-vasculaire & 0 = Non ; 1 = Oui & \texttt{ATCD} \\
\hline
Hypertension artérielle  &  0 = Non ; 1 = Oui & \texttt{HTA} \\
\hline
\end{tabular}

```{r}
Infarct <- read.csv2("~/Downloads/Atelier6-master/Infarct.csv")
names(Infarct)
```

 1. Etudier si la variable \texttt{TAILLE} suit une distribution normal
 
```{r}
mediane_Taille <- median(Infarct$TAILLE)
moyenne_Taille <- mean(Infarct$TAILLE)

mediane_Taille
moyenne_Taille

differenceMM_Taille <- moyenne_Taille - mediane_Taille
differenceMM_Taille

z <- (Infarct$TAILLE - mean(Infarct$TAILLE))/sd(Infarct$TAILLE)
n <- length(z)
N <- rnorm(n)
qqplot(z,N,xlim=c(-3,3),ylim=c(-3,3), xlab="Taille standard", ylab="N(0,1)")
par(new=TRUE)
plot(z,z,type="l",col="red",xlim=c(-3,3),ylim=c(-3,3),xlab="Taille standard", ylab="N(0,1)")
```

Commentaire: après avoir calculé la médiane et la moyenne de notre série et tracé la représentation de leur différence, on observe que celle ci est très faible ce qui nous permet de dire que la variable semble suivre une distribution normale.

 2. Etudier si la variable \texttt{POIDS} suit une distribution normal.
 
```{r}
mediane_Poids <- median(Infarct$POIDS)
moyenne_Poids <- mean(Infarct$POIDS)

mediane_Poids
moyenne_Poids

differenceMM_Poids <- moyenne_Poids - mediane_Taille
differenceMM_Poids

Z <- (Infarct$POIDS - mean(Infarct$POIDS))/sd(Infarct$POIDS)
N <- length(Z)
M <- rnorm(N)
qqplot(Z,M,xlim=c(-3,3),ylim=c(-3,3), xlab="Poids standard", ylab="N(0,1)")
par(new=TRUE)
plot(Z,Z,type="l",col="blue",xlim=c(-3,3),ylim=c(-3,3),xlab="Poids standard", ylab="N(0,1)")
```

Commentaire:  De nouveau, la différence entre la moyenne et la médiane de la variable "poids" est très faible, on peut donc dire également qu'elle semble suivre une distribution normale.

 3. Calculer chez les femmes ayant eu un infarctus du myocarde le pourcentage de qui a prise des contraceptifs oraux et aussi chez le femmes n'en n'ayant pas eu un infarctus du myocarde le pourcentage de qui a prise de des contraceptifs oraux. 
 
```{r}
Contraceptif_Infarctus <- length(Infarct$CO[Infarct$CO =="1" & Infarct$INFARCT == "1"])/length(Infarct$INFARCT[Infarct$INFARCT=="1"]) * 100
Contraceptif_Infarctus

Contraceptif_PASInfarctus <- length(Infarct$CO[Infarct$CO =="1" & Infarct$INFARCT == "0"])/length(Infarct$INFARCT[Infarct$INFARCT=="0"]) * 100
Contraceptif_PASInfarctus
```
 
Commentaire: Chez les femmes ayant eu un infarctus du myocarde, 75,2% avaient pris des contraceptifs orux tandis que parmi celles qui n'ont pas eu d'infarctus, 29,3% d'entre elles en prenaiant.

 4. Calculer chez le femmes qui a prise des contraceptifs oraux quelle est la probabilité d'avoir un infarctus du myocarde.

```{r}
Infarctus_Contraceptif <- length(Infarct$CO[Infarct$CO =="1" & Infarct$INFARCT == "1"])/length(Infarct$CO[Infarct$CO=="1"]) 
Infarctus_Contraceptif
```
 
 Commentaire: Chez les femmes qui ont ptis des contraceptifs oraux, la probabilité d'avoir un infarctus est de 0,56%.

 5. Représentez la fonction de densité de probabilité de la variable \texttt{AGE} chez l'échantillon. Est-ce qu'il est une variable discrète ou continue?
 
```{r}
Histogramme_Age <- hist(Infarct$AGE, freq=FALSE, col="red", xlab="Age", main="Fonction de densité de probabilité de l'age des femmes")
Histogramme_Age
```
 
 Commentaire: La fonction de densité de probabilité de la variable "âge est représentée par l'histogramme ci dessus. C'est une variable discrète.


  6. Est-ce qu'il \texttt{IMC} de la base de données \texttt{Infarct} est bien calculé?
 
    
```{r}
Imc_Calculée <- Infarct$POIDS / (Infarct$TAILLE/100)^2
Imc_Donnée <- Infarct$IMC

Différence_Imc <- Imc_Calculée - Imc_Donnée
Moyenne_Différence_IMC <- mean(Différence_Imc)

Moyenne_Différence_IMC
```
 
Commentaire: Pour vérifier si l'IMC de la base de données est bien calculé, on réalise la moyenne des différence entre l'IMC de la base de données et l'IMC que nous avons calculé. On observe que cette valeur est proche de 0 ce qui signifie qu'il a été correctement calculé.

 
 7. Est-ce que la consommation du tabac est une facteur de risque chez le femmes ayant eu un infarctus du myocarde?
 

```{r}
Infarctus_Tabac <- length(Infarct$TABAC[Infarct$TABAC =="1" & Infarct$INFARCT == "1"])/length(Infarct$INFARCT[Infarct$INFARCT=="1"]) 
Infarctus_Tabac

Infarctus_TabacOLD <- length(Infarct$TABAC[Infarct$TABAC =="2" & Infarct$INFARCT == "1"])/length(Infarct$INFARCT[Infarct$INFARCT=="1"]) 
Infarctus_TabacOLD

Infarct.tabactotal <- Infarctus_TabacOLD + Infarctus_Tabac
Infarct.tabactotal

Infarctus_PASTabac <- length(Infarct$TABAC[Infarct$TABAC =="0" & Infarct$INFARCT == "1"])/length(Infarct$INFARCT[Infarct$INFARCT=="1"]) 
Infarctus_PASTabac
```

Commentaire: En observant les valeurs calculées, on remarque que La probabilité des femmes qui ont eu un infarctus et qui consommaient du tabac est fortement supérieure à celle des femmes qui ont eu un infarctus et qui ne consommaient pas de tabac. On en déduit donc que la consommation de tabac est un facteur de risque pour l'infarctus du myocarde.


  8. Quelle est la pourcentage chez le femmes avec antécédents familiaux de maladie cardio-vasculaire d'avoir un infarctus du myocarde?
  
```{r}
Infarctus_Antécédent_familiaux <- length(Infarct$ATCD[Infarct$ATCD =="1" & Infarct$INFARCT == "1"])/length(Infarct$ATCD[Infarct$ATCD=="1"]) *100
Infarctus_Antécédent_familiaux
```

  Commentaire: 43,6% des femmes ayant eu un infarctus du myocarde présenatient des cas d'antécédents familiaux.
  
  9. Est-ce le femmes ayant eu un infarctus du myocarde ont un poids moyenne différent de le femmes n'en n'ayant pas eu un infarctus du myocarde?
  
```{r}
Poids_Infarct <- Infarct$POIDS[Infarct$INFARCT=="1"]
Poids_PASInfarct <- Infarct$POIDS[Infarct$INFARCT=="0"]

Moyenne_Poids_Infarct <- mean(Poids_Infarct)
Moyenne_Poids_PASInfarct <- mean(Poids_PASInfarct)

Moyenne_Poids_Infarct
Moyenne_Poids_PASInfarct
```
  
  Commentaire: La moyenne des pouds des femme ayant subi un infarctus est de 70,8kg tanis que celles n'ayant pas subi d'infarctus présente une moyenne de poids de 63,4kg. Ainsi le poids des femmes ayant subi un infarctus est bien différent (car supérieur) à celui des femmes n'en ayant pas subi.
  
  10. Est-ce le femmes ayant eu un infarctus du myocarde ont une taille moyenne différent de le femmes n'en n'ayant pas eu un infarctus du myocarde?

```{r}
Taille_Infarct <- Infarct$TAILLE[Infarct$INFARCT=="1"]
Taille_PASInfarct <- Infarct$TAILLE[Infarct$INFARCT=="0"]

Moyenne_Taille_Infarct <- mean(Taille_Infarct)
Moyenne_Taille_PASInfarct <- mean(Taille_PASInfarct)

Moyenne_Taille_Infarct
Moyenne_Taille_PASInfarct
```

  Commentaire: La moyenne des tailles des femmes ayant subi un infarctus est de 164,8cm et celle des femmes n' ayant pas subi d'infarcrus est de 165,4cm. La différence est ici très petite, on peut donc la négliger et dire que la taille des 2 populations est la même.
  
  
CONCLUSION : Après avoir réalisé ces différents calculs, on a observé que les femmes qui prenaient un contraceptif oral ont été plus touchée par l'infarctus du myocarde. De plus, nous avons remarqué que la conommation de tabac chez les femmes ayant subi un infarctus était plus importante. Pour finir, près de la moitié des femmes ayant été touchées par un infarctus présentaient des antécédents familiaux. La taille des 2 populations était sensiblement la même mais le poids des femmes ayant subi un infarctus était upérieur à celui des femmes qui n'en avaient pas subi. Ainsi, on peut en déduire que la prise de contraceptifs oraux, la consommation de tabac, le poids et les antécédents familiaux sont des facteurs de risques favorisant les cas d'infarctus.